【裁判字號】    89,訴,2982
【裁判日期】    900220
【裁判案由】    偽造文書等
【裁判全文】
臺灣高雄地方法院刑事判決                        八十九年度訴字第二九八二號
    公  訴  人  臺灣高雄地方法院檢察署檢察官
    被      告  乙○○
右列被告因違反著作權法等案件，經檢察官提起公訴（八十九年度偵字第二二七二六
號、第二六七九九號、第二六八○○號），本院判決如左：
    主  文
乙○○以明知為侵害著作權之物，意圖營利而交付之方法侵害他人之著作權為常業，
處有期徒刑壹年貳月，緩刑參年。
扣案如附表四所示之仿冒盜版遊戲光碟片壹佰參拾肆片、仿冒盜版遊戲卡匣貳佰捌拾
參個、目錄壹本，均沒收。
    事  實
一、乙○○係設於高雄縣美濃鎮○○里○○路○段八一０號「魁星文化廣場」之負責
    人，明知如附表一所示之「ＰＳ設計圖」係日商．新力電腦娛樂股份有限公司（
    以下簡稱新力公司）享有商標專用權之商標圖樣；如附表二所示之「SEGA」商標
    圖樣，係日商．西雅企業股份有限公司（以下簡稱西雅公司）享有商標專用權之
    商標圖樣；如附表三所示之「NINTENDO」、「Nintendo0、「MARIOBROS」、「G
    AME BOY」、「日圖」、「瑪莉跳躍圖」、「瑪莉醫生圖、」、「薩爾達傳說」
    、「POCKET MONSTER」等商標圖樣，係日商．任天堂股份有限公司（以下簡稱任
    天堂公司）享有商標專用權之商標圖樣，分別指定使用於電腦、錄有電腦程式之
    卡帶、磁碟、光碟及卡匣，使用於光碟、唯讀記憶體、磁卡、磁帶、磁碟、磁片
    、電腦等相類商品，使用於電子計算機、中央資料處理碟、電腦鍵盤、磁帶、磁
    碟、電視遊樂器（包括主機、操作器、搖控器、及錄有遊戲程式之卡匣、磁碟、
    光碟唯讀記憶體）及使用於電視接收器之遊戲裝置等相類物品，且均尚在專用期
    限內；又如附表四所示之遊戲軟體係任天堂公司享有著作財產權之電腦程式著作
    ，而「ＧＴ實戰實車二」之遊戲軟體係新力公司享有著作財產權之電腦程式著作
    ，「太空戰士九」之遊戲軟體係日商．思奎爾股份有限公司（以下簡稱思奎爾公
    司）享有著作財產權之電腦程式著作，「惡靈古堡三」之遊戲軟體係日商．卡波
    光股份有限公司（以下簡稱卡波光公司）享有著作財產權之電腦程式著作，「音
    速小子Ｒ」之遊戲軟體係西雅公司享有著作權之電腦程式著作；其竟基於意圖營
  利之常業犯意，自民國八十九年八月間某日起，分別向不詳真實姓名年籍綽號「
    阿志」及不詳年籍住所姓名「郭良慶」之成年男子，以遊戲光碟片每片新台幣（
    下同）六十元、遊戲卡匣每個一百元至四、五百元不等之價格，購入未經新力公
    司、西雅公司、任天堂公司之同意或授權，而使用上開商標圖樣於同類電視遊戲
    器程式上之盜版遊戲光碟片及卡匣，而該類盜版遊戲光碟片及卡匣並含侵害任天
    堂公司、新力公司、思奎爾公司、卡波光公司、西雅公司上開之電腦程式著作財
    產權軟體；另其中盜版遊戲光碟片部分係透過電視遊樂器執行，可在螢幕畫面上
    出現偽造之「ＰＳ」、「PlayStation」等商標圖樣，及偽造之「Licensed by S
    ony Computer Entertainment Inc.」等新力公司授權文字及「PRODUCED BY or
    UNDER LICENSE FROM SEGA ENTERPRISES,LTD.」西雅公司授權文字，足以對外表
    示該等光碟片分別係新力公司、西雅公司所生產之用意證明之準文書畫面，而將
    該等擅自重製之電腦程式著作陳列在上開店內，以遊戲光碟片及遊戲卡匣加價五
    十元至一百元不等之價格，販售予不特定之人而行使偽造之準私文書，足以生損
    害於新力公司及西雅公司，並賴以維生。嗣於八十九年十月七日上午八時十分許
    ，為警持臺灣高雄地方法院檢察署檢察官核發之搜索票，前往上開店內搜索而當
    場查獲，並扣得其所有仿冒新力公司遊戲光碟片一百二十八片、仿冒西雅公司遊
    戲光碟片六片、仿冒任天堂公司遊戲卡匣二百八十三個（起訴書誤載為二三八個
    ）及遊戲目錄一本。
二、案經新力公司、西雅公司告訴及任天堂公司訴由內政部警政署保安警察第二總隊
    第四大隊第三中隊報告臺灣高雄地方法院檢察署檢察官偵查起訴。
    理  由
一、訊據被告乙○○固坦承有於右揭時、地販賣上開盜版遊戲光碟片、遊戲卡匣予不
    特定人之事實，惟矢口否認有何違反著作權法及商標法之犯行，辯稱：不知道是
    仿冒及盜版之遊戲光碟、卡匣，沒有偽造文書云云；然查，右揭事實，業據告訴
    人任天堂公司代理人金國和、尤挹華，告訴人新力公司、西雅公司代理人甲○○
    分別於警訊、偵查中指訴並經告訴人新力公司、西雅公司等具狀指述綦詳，並有
    告訴人等提出之如附表一至三所示商標註冊證，及內政部著作權執照、新卡發行
    表、進出貨單、發票、現場查獲相片、臺灣高雄地方法院檢察署搜索票、執行搜
    索報告等附卷可稽，顯見被告確有販售上開盜版遊戲軟體之事實，且被告所販售
    之盜版遊戲光碟、卡匣，當以在台灣已發行而廣受消費者歡迎，始有其市場，再
    參以正版遊戲軟體售價至少均達千元之譜，業據上開告訴代理人等於警訊時陳稱
    明確，且審諸扣案之品類，更有合卡、合輯等顯非原廠製造發行之遊戲卡匣，而
    被告乙○○既係以兼營販賣遊戲軟體為業之人，為能應付消費者詢價及問題解答
    ，對於各該遊戲軟體相關資訊、價格等理當知之甚詳，則其以遠低於市價之價格
    大量購入遊戲軟體，且外盒包裝復迥異於正版形式，衡情論理，被告應明知購入
    之物係屬仿冒商品無訛；再者，一般消費者購買時均會詢及使用方法及內容，則
    其自當明知上開盜版遊戲軟體光碟片透過電視遊樂器執行時，將可於一般螢幕畫
    面出現偽造之「ＰＳ」、「PlayStation」等商標圖樣，及偽造之「Licensed by
    Sony Computer Entertainment Inc.」及「PRODUCED BY or UNDER LICENSE FRO
    M SEGA ENTERPRISES, LTD.」等新力公司、西雅公司授權文字，亦經告訴人新力
    公司及西雅公司提出執行後電視螢幕參考相片為證，足以對外表示該等光碟係新
    力公司、西雅公司等所生產之用意證明之準文書畫面，是以其將之陳列於上開店
    內販售，當有違反著作權法、商標法及行使偽造文書犯行之認知甚明，其空言諉
    稱不知，顯係事後卸責之詞，無足採憑；此外，復有被告所有仿冒盜版遊戲光碟
    片一百三十四片、仿冒盜版遊戲卡匣二百八十三個及遊戲目錄一本扣案可資佐證
    。又按刑法上所謂常業犯，係指反覆以同種類之行為目的之社會活動之職業性犯
    罪而言，亦即恃犯罪以維生，縱令同時兼操其他職業，仍無礙其為常業犯罪，非
    謂常業犯必須別無其他正當職業始克構成。（最高法院八十二年度臺上字第二０
    七一號判例參照），查被告乙○○係開設前開魁星文化廣場販賣盜版遊戲光碟片
    已約二月，時間甚長，而扣案盜版遊戲光碟片及遊戲卡匣數量合計多達四百十七
    片，數量非微，則其販入之數量當不只此數，復以固定之店面從事販售之舉，販
    賣種類繁多，其價值據市價估計已達數百餘萬元，顯見被告係藉販賣盜版遊戲光
    碟、卡匣所得為其收入之一部分，而為營生之用至明。本件事證明確，被告犯行
    洵堪認定
二、核被告乙○○所為，係犯商標法第六十三條之販賣仿冒商標商品罪，著作權法第
    九十四條之以犯同法第九十三條第三款、第八十七條第二款之明知為侵害著作權
    之物意圖營利而交付侵害他人之著作權為常業罪及刑法第二百十六條、第二百十
    條之行使偽造私文書罪。被告多次違反商標法及行使偽造文書部分之犯行，均時
    間緊接，犯罪構成要件相同，顯均係基於概括犯意反覆為之，均為連續犯，均應
    論以一罪，並加重其刑。被告係以一販賣行為而犯上開三罪；又以一行為侵害新
    力公司、西雅公司、思奎爾公司、卡波光公司及任天堂公司之商標權或著作財產
    權，均為想像競合犯，應依刑法第五十五條之規定，論以一最重之著作權法第九
    十四條之罪。又公訴人雖未就明知為侵害著作權之物意圖營利而交付侵害他人之
    著作權為常業罪部分提起公訴，惟該部分事實與公訴人起訴之犯罪事實，有想像
    競合犯之裁判上一罪關係，為起訴效力所及，基於審判不可分原則，本院自應併
    予審理，附此敘明。爰審酌被告為一己私利，不知對他人之智慧財產權予以尊重
    ，與國際社會普遍保護智慧財產權之潮流相違背，破壞我國於國際上之形象，惡
    性非輕，惟念其前未有任何前科紀錄，有臺灣高雄地方法院檢察署刑案資料查註
    紀錄表及臺灣高等法院被告全國前案紀錄表各一份在卷可參，素行尚稱良好，且
    犯後坦承部分犯行，尚知悔悟，態度良好等一切情狀，量處如主文所示之刑，以
    資懲儆。又被告前未曾受有期徒刑以上刑之宣告，已如前述，其因貪圖小利，短
    於思慮，致觸犯刑章，經此偵查、起訴及論罪科刑程序後，當知所警惕，信無再
    犯之虞，本院認其所宣告之刑以暫不執行為適當，爰併諭知緩刑三年，以啟自新
    。至扣案如附表四所示之仿冒遊戲光碟片一百三十四片、仿冒遊戲卡匣二百八十
    三個，係仿冒之盜版物品，應依商標法第六十四條之規定，宣告沒收；另扣案之
    遊戲目錄一本，均為被告所有，業經被告供承在卷可按，且為供犯罪所用之物，
    爰依刑法第三十八條第一項第二款規定，併予宣告沒收。
據上論斷，應依刑事訴訟法第二百九十九條第一項前段，著作權法第九十四條、第九
十三條第三款、第八十七條第二款，商標法第六十三條、第六十四條，刑法第十一條
前段、第五十六條、第二百十六條、第二百二十條第二項、第二百十條、第五十五條
、第七十四條第一款、第三十八條第一項第二款，判決如主文。
中      華      民      國    九十      年      二      月     二十     日
                                    臺灣高雄地方法院刑事第一庭
                                        法  官   陳玉聰
右正本證明與原本無異。
如不服本判決，應於判決送達後十日內，向本院提出上訴狀。
                                        書記官   鄭淑臻
中      華      民      國     九十     年      二      月     二十     日
附錄本案論罪科刑法條全文：
著作權法第九十四條：
以犯第九十一條、第九十二條或第九十三條之罪為常業者，處一年以上七年以下有期
徒刑，得併科新臺幣四十五萬元以下罰金。
著作權法第九十三條第三款：
有左列情形之一者，處二年以下有期徒刑，得併科新臺幣十萬元以下罰金：
三、以第八十七條各款方法之一侵害他人之著作權者。
著作權法第八十七條
有下列情形之一者，除本法另有規定外，視為侵害著作權或製版權︰
一  以侵害著作人名譽之方法利用其著作者。
二  明知為侵害著作權或製版權之物而散布或意圖散布而陳列或持有或意圖營利而交
    付者。
三  輸入未經著作財產權人或製版權人授權重製之重製物或製版物者。
四  未經著作財產權人同意而輸入著作原件或其重製物者。
五  明知係侵害電腦程式著作財產權之重製物而仍作為直接營利之使用者。
商標法第六十三條
明知為前條商品而販賣、意圖販賣而陳列、輸出或輸入者，處一年以下有期徒刑、拘
役或科或併科新台幣五萬元以下罰金。
刑法第二百十六條
行使第二百十條至第二百十五條之文書者，依偽造、變造文書或登載不實事項或使登
載不實事項之規定處斷。
刑法第二百十條
偽造、變造私文書，足以生損害於公眾或他人者，處五年以下有期徒刑。


司法院資訊處製作；財團法人民間司法改革基金會備份。
